【裁判字號】    97,交訴,29
【裁判日期】    980119
【裁判案由】    公共危險等
【裁判全文】
臺灣苗栗地方法院刑事判決              97年度交訴字第29號
公  訴  人  臺灣苗栗地方法院檢察署檢察官
被      告  甲○○
上列被告因公共危險等案件，經檢察官提起公訴（97年度偵字第
3449、4764號），因被告就被訴事實為有罪之陳述，由本院合議
庭裁定改由受命法官獨任依簡式審判程序進行，判決如下：
    主  文
甲○○犯肇事致人傷害逃逸罪，累犯，處有期徒刑玖月；又犯過
失傷害罪，處有期徒刑參月。應執行有期徒刑拾月。
    事實及理由
一、犯罪事實：
  (一)前科資料：
    甲○○前於91年間因違反廢棄物清理法案件，經臺灣高等法
    院臺中分院以95年度上訴字第2178號判決，判處有期徒刑1
    年3 月確定；又於93年間因醉態駕駛罪、違反毒品危害防制
    條例案件、竊盜罪及放火燒燬現供人使用之住宅未遂罪，經
    本院分別以93年度苗交簡字第248 號判決、94年度苗簡字第
    46號判決、93年度易字第619 號判決及93年度訴字第515 號
    判決，分別判處有期徒刑5 月、6 月、6 月及3 年7 月確定
    。前開5 罪，復經臺灣高等法院臺中分院以96年度聲減字第
    1878號裁定裁定減刑，減刑後合併定其應執行刑為有期徒刑
    2 年2 月又15日確定，甫於96年11月30日縮刑期滿執行完畢
    。（構成累犯）
  (二)本件事實：
  1.甲○○於97年7 月2 日11時30分許，無機車駕駛執照，騎乘
    車牌號碼ATE ─200 號重型機車，途經苗栗縣頭份鎮○○里
    ○○○路「大成高級中學」前之交岔路口處時，本應注意車
    輛行駛時，駕駛人應注意車前狀況，並隨時採取必要之安全
    措施，以避免發生危險；且車輛行駛至交岔路口處，應遵守
    燈光號誌，並在遵行車道內行駛，在劃有行車分向限制線之
    路段，不得駛入來車之車道內。而依當時天候晴、日間自然
    光線、路面乾燥、無缺陷、無障礙物、視距良好，並無不能
    注意之情事，同一時、地適有乙○○騎乘車牌號碼RRC ─
    127 號輕型機車，沿頭份鎮○○里○ 鄰○○街口右轉往頭份
    鎮市區方向行駛於對向車道，詎甲○○竟疏未注意及此，猶
    貿然闖越紅燈，並跨越分向限制線，而逆向駛入對向車道，
    因而撞及乙○○所騎乘輕型機車之前方車身，經此撞擊後，
    乙○○因之人、車倒地，並受有右膝挫裂傷及左大腿暨左足
    多處擦挫傷等傷害。
  2.又甲○○於騎乘前揭動力交通工具肇事致乙○○受傷後，依
    法令規定，應即採取救護或其他必要措施，並向警察機關報
    告，不得逃逸，乃為規避刑責，不惟未趨前查看乙○○之傷
    勢，並停留在現場採取救護或其他必要處理措施，反倒因畏
    罪情虛，起意逕自騎乘機車加速逃離現場。嗣經乙○○委由
    「大成高級中學」駐衛警報警處理，再經警調閱事發現場監
    視系統錄影畫面，並循線追索後，始查悉上情。
  (三)案經乙○○告訴苗栗縣警察局頭份分局報告臺灣苗栗地方法
    院檢察署檢察官偵查起訴。
二、證據名稱：
    上揭事實，業據被告甲○○於偵訊中及本院審理時坦承不諱
    （見97年度偵字第3449號偵查卷第35頁、本院卷98年12月12
    日審判筆錄第4 頁），並有道路交通事故調查報告表（事故
    現場圖）、道路交通事故調查報告表(一)、(二)、苗栗縣政府警
    察局舉發違反道路交通管理事件通知單1 紙及事發現場暨監
    視系統錄影畫面翻攝照片照片4 幀在卷可資佐證。且證人即
    告訴人乙○○確因本件車禍受傷，因之受有右膝挫裂傷及左
    大腿暨左足多處擦挫傷等傷害，復有為恭紀念醫院診斷證明
    書1 紙在卷可憑。按按汽（機）車駕駛人未領有駕駛執照者
    ，不得駕車，為道路交通管理處罰條例第12條第1 項第1 款
    所明文；又駕駛人駕駛汽（機）車，應遵守道路交通標誌、
    標線、號誌之指示，道路交通安全規則第90條定有明文。查
    被告未領有機車駕駛執照，而被告於上揭時、地騎乘機車肇
    事當時天候係晴朗，日間有自然光線之市區道路○路面係鋪
    設柏油、乾燥、無缺陷、且無障礙物、為視距良好之直路，
    此有上開道路交通事故調查報告表(一)在卷可按，並無不能注
    意之情事，被告應注意並能注意而疏未注意及上述道路交通
    安全規則之規定，貿然闖越紅燈，並跨越分向限制線，而逆
    向駛入對向車道，致撞擊被害人乙○○所騎乘機車而肇事，
    其應負過失責任甚明。又被告之過失行為與被害人傷害間，
    具有相當因果關係。據上，益徵被告之任意性自白核與事實
    相符，堪以採信。本案事證明確，被告犯行堪以認定，應依
    法論科。
三、論罪科刑之理由：
  (一)被告成立之犯罪：
  1.罪名及罪數：核被告甲○○所為，係犯刑法第185 條之4 肇
    事致人傷害逃逸罪及刑法第284 條第1 項前段之過失傷害罪
    ，上開2 罪犯意個別、行為互殊，應予分論併罰。
  2.加重事由：經查被告有如犯罪事實欄(一)所載之前科資料，有
    臺灣高等法院被告前案紀錄表在卷可憑。是被告於前科案件
    經接續執行縮刑期滿執行完畢後之5 年內，故意再犯本件肇
    事致人傷害逃逸罪之有期徒刑以上之罪，為累犯，應依刑法
    第47條第1 項之規定，加重其刑。至過失傷害罪則因屬過失
    犯，並不成立累犯，併予敘明。
  (二)量刑理由之說明：
    爰審酌被告素行不佳，前有醉態駕駛等前科，有臺灣高等法
    院被告前案紀錄表在卷可稽；復衡酌被告無機車駕駛執照，
    竟仍騎乘機車行駛於市區道路上，致發生本件交通事故致被
    害人受傷，過失程度顯屬重大，且肇事後又未救助被害人而
    騎車逃逸，益徵其自私自利之心態，罔顧被害人之權益，殊
    無足取，惟衡酌被告犯後坦承犯行，尚見悔意，但迄未能與
    被害人達成民事和解賠償損害，及被告之生活狀況、智識程
    度為國中肄業及兼衡公訴人請求量處適當刑度、被害人請求
    從重量處等一切情狀，分別量處如主文所示之刑，並定其應
    執行之刑，以資懲儆。
四、應適用之法律：
  (一)刑事訴訟法第273 條之1 第1 項、第299 條第1 項前段、第
    310 條之2 、第454 條第2 項。
  (二)刑法第47條第1 項、第185 條之4 、第284 條第1 項前段、
    第51條第5 款。
五、如不服本判決，應自收受判決之日起10日內，向本院提出上
    訴狀。
本案經檢察官洪清秀到庭執行職務。
中    華    民    國    98    年    1     月    19    日
                  刑事第二庭  法  官  楊  清  益
以上正本證明與原本無異。
如不服本判決應於送達後10日內向本院提出上訴狀（應抄附繕本
），其未敘述上訴理由者，應於上訴期間屆滿後20日內補提理由
書狀於本院，上訴於臺灣高等法院臺中分院。告訴人或被害人如
對於本判決不服者，應具備理由請求檢察官上訴，其上訴期間之
計算係以檢察官收受判決正本之日期為準。
                              書記官  蕭  雅  文
中    華    民    國    98    年    1     月    19    日
附錄：本判決論罪科刑法條全文
刑法第185 條之4 ：
駕駛動力交通工具肇事，致人死傷而逃逸者，處6 月以上5 年以
下有期徒刑。
刑法第284 條第1 項前段：
因過失傷害人者，處6 月以下有期徒刑、拘役或5 百元以下罰金
，致重傷者，處1 年以下有期徒刑、拘役或5 百元以下罰金。


司法院資訊處製作；財團法人民間司法改革基金會備份。
